臺灣宜蘭地方法院民事判決　　　　　　　 94年度訴字第169號
原　　　告　正隆汽車貨運股份有限公司
法定代理人　甲○○
被　　　告　福豐貨運有限公司
法定代理人　乙○○
當事人間侵權行為損害賠償事件，業於民國94年08月25日言詞辯
論終結，本院判決如下：
    主      文
被告應給付原告新台幣拾萬壹仟貳佰肆拾柒元，及自民國九十
四年五月十一日起至清償日止按年息百分之五計算之利息。
原告其餘之訴駁回。
訴訟費用由被告負擔百分之二十；餘由原告負擔。
本判決第一項得為假執行。
    事實及理由
一、兩造爭執之意旨：
  (一)原告起訴主張：原告之司機張文興於民國93年11月20日駕駛
    原告所有車牌號碼8E-662號之聯結車，途經台九線蘇花公路
    112公里700公尺處，遭訴外人諶元正所駕駛屬被告所有、車
    牌號碼FH-377號之聯結車撞擊，原告之車輛當場起火燃燒而
    致全部毀損，且貨車上為他人所載送之大理石亦受到損害。
    又原告上揭車輛於車禍當時價值新台幣（下同） 1,200,000
    元，另所載送之貨物則遭貨主索賠 326,233元，故原告自得
    向訴外人諶元正之僱用人即被告公司請求賠償。為此爰依侵
    權行為之法律關係提起本件訴訟，並聲明請求：被告應給付
    原告 1,520,000元，及自起訴狀繕本送達被告之翌日起至清
    償日止按年息百分之五計算之利息。
  (二)被告則抗辯：固不否認被告所僱請之司機諶元正有於上揭時
    、地駕車撞擊原告所有之車輛，並致原告之車輛及所載送之
    貨物受有損害，然對於系爭車禍之發生，原告之司機乃為肇
    事主因，被告之司機僅占百分之20之過失責任，故其請求之
    賠償數額自屬過高。此外，原告請求之車輛及所載貨物損失
    部份，只要其能提出證明，被告即願意賠償等語。並聲明請
    求：駁回原告之訴。
二、本件不爭執之事實：
    訴外人張文興為原告所僱請之司機，其於93年11月20日7 時
    5分許，駕駛原告所有、車牌號碼8E-662 號之營業貨運曳引
    車，途經台九線蘇花公路112公里700公尺明隧道口處，與受
    僱於被告之訴外人諶元正所駕駛、車牌號碼FH-377號之聯結
    車發生撞擊，致原告上開車輛起火而全部燒毀，另所載送之
    大理石亦有部份受到毀損；且原告之司機張文興所駕駛之車
    輛，因於上揭時、地打滑導致超越道路雙黃線，致撞及訴外
    人諶元正所駕駛之前揭車輛，乃為車禍發生之主因，惟諶元
    正駕駛前揭車輛於行經隧道時因未開大燈，且未注意車前狀
    況，故對於車禍之發生亦有過失，雙方之過失程度應為張文
    興占百分之80、諶元正則為百分之20等事實，乃有宜蘭縣警
    察局蘇澳分局以94年7月28日警澳交字第0940009369 號函檢
    送本院之交通事故調查卷宗（含事故現場圖、事故調查報告
    表、談話記錄表及照片）可稽（參卷宗第28至56頁），復為
    兩造所不爭執，自堪信為實在。
三、本件之爭點及法院之判斷：
    按因故意或過失不法侵害他人之權利者，負損害賠償責任；
    汽車、機車或其他非依軌道行駛之動力車輛，在使用中加損
    害於他人者，駕駛人應賠償因此所生之損害。又受僱人因執
    行職務，不法侵害他人之權利者，由僱用人與行為人連帶負
    損害賠償責任，民法第184條第1項、第191條之2及第188 條
    第1 項分別明文規定。次按不法毀損他人之物者，應向被害
    人賠償其物因毀損所減少之價額，民法第196 條亦有規定。
    查訴外人諶元正因過失致原告之前開車輛及所載貨物受有損
    害之事實，既已認定，而諶元正又受僱於被告公司，從而原
    告本於侵權行為及連帶責任之法律關係，請求被告負侵權行
    為損害賠償之責，核屬正當。然因被告對於原告所請求之金
    額有所爭執，是經雙方確認本件應審酌之爭點為：原告請求
    之損害賠償額是否適當？（參卷宗第19頁），從而茲就此項
    爭點論述如下：
  (一)車輛損失部分：原告因訴外人諶元正之過失行為，致其所有
    、車牌號碼8E-662之營業貨運曳引車全部燒毀，故原告主張
    應以該車輛受損前之市場價值，來計算其所受之損害乙節，
    依據前揭民法196 條之規定，自屬有據。又原告之系爭車輛
    乃為廠牌VOLVO、1998年06月出廠、型式FL1042Ｘ2，排氣量
    為9603CC噸之柴油營業貨運曳引車，此有行車執照一紙可憑
    （參見卷第22頁）；又該車如經正常使用，則93年11月間之
    市場價值應為1,180,000 元乙節，業有中華民國中古汽車發
    展協會之「汽車鑑價證明書」可稽（見卷宗第59頁），兩造
    對該鑑定結果亦均不爭執，從而原告系爭車輛因訴外人諶元
    正之過失行為，致毀損所減少之價額，應以1,180,000 元為
    可採。
  (二)貨物受損部分：原告之車輛於車禍當時所承載之大理石，係
    訴外人仙明有限公司所有，惟部分大理石已因本件車禍受到
    毀損，致原告需賠償仙明有限公司326,233 元，且於原告每
    月應向該公司收取之運費中予以扣抵乙節，已據原告提出估
    價單一張為憑（見卷第57頁），被告就此亦不爭執，復參以
    原告車輛所承載之大理石確實因本件車禍而受到毀損之情，
    乃有宜蘭縣警察局蘇澳分局前揭函所檢附之照片可稽，而原
    告此部分之損失，又係因被告司機諶元正之過失行為所造成
    ，故原告請求被告賠償貨物受損之費用326,233 元，依法自
    無不合。
  (三)基上，原告因本次車禍所受之損害共計為1,506,233 元（即
    車損1,180,000元＋貨損326,233元＝1,506,233 元）。然按
    損害之發生，被害人與有過失者，法院得減輕賠償金額，民
    法第217條定有明文；又在適用民法第217條之場合，損害賠
    償權利人之代理人或使用人之過失，可視同損害賠償權利人
    之過失，適用過失相抵之法則，最高法院73年台再字第 182
    號判例可資參照。本件原告之車輛及所承載之貨物雖因本次
    車禍而受有損害，惟原告之司機張文興就系爭事故之發生，
    應負擔百分之80責任，被告之司機僅負百分之20責任，已如
    前述，從而參諸前述意旨，爰減輕被告賠償金額為 301,247
    元（即1,506, 233元×20﹪＝ 301,247元，元以下四捨五入
    ）。
四、綜前所述，原告基於侵權行為之法律關係，訴請被告給付30
    1,247元，及自起訴狀繕本送達被告之翌日即94年5月11日起
    至清償日止按年息百分之五計算之利息，核屬有據，應予准
    許。原告逾上開數額之請求，洵非正當，應予駁回。
五、又就原告勝訴部分，因本件所命給付之金額未逾 500,000元
    ，依民事訴訟法第 389條第1項第5款規定，應依職權宣告假
    執行，附此敘明。
六、裁判費用負擔之依據：民事訴訟法第79條。
中　　華　　民　　國　　94　　年　　8 　　月　　31　　日
                  臺灣宜蘭地方法院民事庭
                      法　官　邱景芬
正本與原本無異。
如不服本判決應於判決送達後20日內提出上訴狀（須附繕本）。
中　　華　　民　　國　　94　　年　　9 　　月　　 5　　日
                      書記官　莊怡麗
